【裁判字號】    97,聲,314
【裁判日期】    970229
【裁判案由】    準抗告
【裁判全文】
臺灣高等法院高雄分院刑事裁定           97年度聲字第314號
被      告  甲○○
                    現於臺灣高雄看守所
選任辯護人林石猛    律師
          李佳冠    律師
上列被告因詐欺案件，不服本院中華民國97年1 月2 日羈押處分
（97年度上訴字第16號），提起準抗告，本院裁定如下：
    主  文
聲請駁回。
    理  由
一、本件被告甲○○因詐欺等案件，前經本院受命法官於民國97
    年1 月2 日依法訊問後，認為被告犯詐欺罪，犯罪嫌疑重大
    ，而有事實足認有反覆實施之虞，處分羈押在案。
二、抗告意旨略以：
（一）按刑事訴訟法第101 條之1 所規定被告有反覆實施同一犯
      罪之虞者，必須有具體事證證明被告確實有反覆實施同一
      犯罪之可能，始足當之。惟查，本案被告犯罪所用帳冊、
      存褶及行動電話等作為詐騙工具等物業已扣案，被告實無
      再利用上開工具反覆實施詐騙之可能；且被告與其他共犯
      亦早巳失去聯繫，足證被告並無反覆實施同一犯罪之可能
      。
（二）本案被告甲○○前於高雄地方法院審理時，業已坦承犯行
      ，未有任何隱瞞，而本案其他共犯江明宏等人亦於警詢及
      偵訊時，明確證述詐騙集團之詐騙手法等相關事實，被告
      無法再以相同手法實施詐騙，益證本案被告甲○○實無反
      覆實施同一犯罪之虞。
（三）退步言之，按臺灣高等法院94年度抗字第605 號裁定：「
      刑事訴訟法關於羈押之規定，在貫行無罪推定原則之下，
      應僅係在保全被告到庭接受審判之目的，而並非係對所涉
      嫌犯罪，為達成到庭以外之目的之預先處置，且在保全被
      告之眾多方法中，羈押應以其作為最後手段之性質，在有
      與羈押同等有效但干預權利較為輕微之其他手段時，需選
      擇該其他手段，亦即必須符合比例原則以及必要性原則，
      換言之，在被告犯罪嫌疑重大且有逃亡之虞之前提下，又
      無其他替代方式擔保被告之到庭接受審判時，為審判進行
      下始得予以羈押... 然羈押亦為剝奪人身自由最嚴重之強
      制處分，自應受比例原則之支配，即須符合適合性原則，
      必要性原則、狹義比例原則之要求，其中尤以必要性原則
      ，即認在達到目的同等有效的手段中，應選擇干預基本權
      最小者為之，當具保、責付、限制住居等干預基本權較小
      之手段已足達成目的適合且必要之手段時，亦不得羈押」
      。是以縱法院認被告有羈押之原因時，若羈押非足以達到
      目的之最輕微手段者，自應以具保代替羈押，以維憲法保
      護人權之意旨。經查，被告甲○○之詐欺罪嫌，業經高雄
      地方法院判決有罪在案，被告於收受判決後，並未再提起
      上訴，顯見被告深具悔悟之心，而坦然面對刑事追訴及處
      罰，倘以具保代替羈押已足以達到刑事追訴之目的，實無
      繼續羈押被告之必要。
（四）綜上所述，原裁定實有未洽，抗告人爰依法提起抗告云云
      。
三、惟按刑事訴訟法第416 條第1 項第1 款規定「對於審判長、
    受命法官、受託法官或檢察官所為關於羈押、具保、責付、
    限制住居、搜索、扣押或扣押物發還、因鑑定將被告送入醫
    院或其他處所之處分及第105 條第3 項、第4 項所為之禁止
    或扣押之處分，有不服者，得聲請其所屬法院撤銷或變更之
    」；又依刑事訴訟法規定得為撤銷或變更之聲請而誤為抗告
    者，視為已有聲請，同法第418 條第2 項亦定有明文。刑事
    訴訟法第258 條明定（現行刑事訟訴法第279 條），行合議
    審判之案件，其受命推事僅於訊問被告及蒐集或調查證據，
    與法院或審判長有同一之權限，無為同法第121 條裁定之權
    ，該條裁定包括第110 條之停止羈押在內，受命推事逕為此
    種裁定，仍屬第408 第1 項第1 款之處分（現行刑事訟訴法
    第416 條第1 項第1 款）性質，當事人對之有所不服，依該
    條規定，僅得聲請其所屬法院撤銷或變更之，殊無向上級法
    院抗告之餘地。（最高法院44年度台抗字第80號判例參照）
    。本件被告係對本院受命法官97年1 月2 日之羈押處分不服
    ，揆諸上開規定，其聲明不服方法應為聲請本院撤銷或變更
    該羈押處分，而非提起抗告，雖被告誤為抗告，依法仍應視
    為已有撤銷或變更之聲請，合先敘明。
四、法院為羈押之裁定時，其本質上係屬為保全被告使刑事訴訟
    程序得以順利進行，或為保全證據，或為擔保嗣後刑之執行
    程序，而對被告實施剝奪其人身自由之強制處分，法院僅須
    審查被告犯罪嫌疑是否重大及有無賴此保全偵、審程序進行
    或執行而為此強制處分之必要，關於羈押原因之判斷，尚不
    適用訴訟上之嚴格證明原則。又被告經法官訊問後，認為犯
    下列各款之罪，其嫌疑重大，有事實足認為有反覆實施同一
    犯罪之虞，而有羈押之必要者，得羈押之：七、刑法第339
    條之詐欺罪。刑事訴訟法第101 條之1 第1 項第7 款前段定
    有明文。又所謂羈押之必要性，係由法院就具體個案，依職
    權衡酌是否有非予羈押顯難保全證據或難以遂行訴訟程序者
    為準據。
五、經查本件被告甲○○涉有刑法第339 條第1 項詐欺罪，並由
    原審於96年11月20日以96年度易字第2892號以被告甲○○所
    犯75件詐欺罪，判處有期徒刑4 年，經原審檢察官於96年12
    月11日不服提起上訴，並於97年1 月2 日繫屬本院，而由本
    院受命法院於97年1 月2 日依法訊問被告後，認為被告詐欺
    多達75件，足見被告犯罪嫌疑確屬重大，且有反覆實施之虞
    ，顯有羈押之必要，而為被告羈押之處分，此有臺灣高雄地
    方法院96年度易字第2892號判決書、臺灣高雄地方法院檢察
    署96年度上字第1143號及本院97年上訴字第16號卷（22頁、
    27頁、50頁）在卷可稽。又被告所舉帳冊已遭扣案且與其餘
    共犯均無聯繫等上述理由，均不能使羈押原因因而不存在。
    從而，本件羈押之原因及必要性仍然存在，依刑事訴訟法第
    101 條之1 第1 項第7 款之情形，認被告犯欺罪嫌重大，有
    事實足認為有反實施之虞，而認非予羈押，顯難進行審判程
    序，故本院於97年1 月2 日處分羈押，自無不合。是被告甲
    ○○又以其已無反實施之虞及原處分（抗告理由誤為裁定）
    羈押已違反比例原則及必要原則，提起聲請撤銷原處分，自
    難准許，應予駁回。
六、據上論結，應依刑事訴訟法第412條，裁定如主文。
中    華    民    國    97    年    2     月    29    日
                  刑事第八庭    審判長法  官  李炫德
                                      法  官  陳志銘
                                      法  官  李政庭
以上正本證明與原本無異。
不得抗告。
中    華    民    國    97    年    2     月    29    日
                                      書記官  吳福連


司法院資訊處製作；財團法人民間司法改革基金會備份。
